臺灣新北地方法院刑事判決
111年度金訴字第295號
公  訴  人  臺灣新北地方檢察署檢察官
被      告  吳睿騏



上列被告因違反洗錢防制法等案件，經檢察官提起公訴（111年
度偵字第5296號），因被告於本院準備程序中，就被訴事實為有
罪之陳述，經告知簡式審判程序之旨，並聽取當事人之意見後，
經本院合議庭裁定由受命法官獨任進行簡式審判程序，本院判決
如下：
    主  文
吳睿騏犯三人以上共同冒用公務員名義詐欺取財未遂罪，處有期
徒刑柒月。扣案之門號〇九六三二一五〇三五號手機壹支沒收。
    事  實
一、吳睿騏於民國111年1月間加入真實姓名、年籍不詳、通訊軟
    體Telegram暱稱「大家樂」、「金蟒 黃」、「財源滾滾」
    等人所組成之3人以上詐欺集團，並依指示擔任收取詐欺款
    項後轉交予其他詐欺集團成員之「車手」，且使用扣案之門
    號0000000000號手機與其他詐欺集團聯繫，渠等共同意圖為
    自己不法所有，基於三人以上詐欺取財、隱匿詐欺犯罪所得
    來源、去向、所在之洗錢犯意聯絡，先由其他詐欺集團成員
    於111年1月17日12時40分許起，先後以電話、通訊軟體LINE
    與江碧桃聯繫，偽為臺灣電力公司人員、臺中警察局隊長「
    陳文昌」、檢察官「黃敏昌」，佯稱：江碧桃在臺中大理路
    258號有電費帳單需要補繳，係因身分證被冒用，並發現江
    碧桃銀行帳戶賣給詐騙集團，有不明金流匯入，需要提領現
    金配合調查等語，致江碧桃信以為真而陷於錯誤，依對方指
    示於同日16時許，至新北市○○區○○○路00號之民安郵局，臨
    櫃提領新台幣（下同）50萬元，嗣因江碧桃察覺有異而報警
    處理，員警遂指示江碧桃假意依從詐欺集團指示，於同日17
    時30分許前往新北市新莊區民本街29巷口交付現金，員警則
    於該處埋伏，吳睿騏則依照「大家樂」指示前往該巷口向江
    碧桃收取現金50萬元，迨吳睿騏收取完畢後，旋為員警當場
    逮捕而未遂，並扣得吳睿騏之門號0000000000號手機1支及
    現金50萬元（已發還）。
二、案經新北市政府警察局新莊分局報告臺灣新北地方檢察署檢
    察官偵查起訴。
    理  由
一、上開犯罪事實，業據被告吳睿騏於警詢、偵訊及本院準備程
    序及審理時均坦承不諱（見偵卷第21至24頁、第69至73頁，
    本院卷第34頁、第41頁），核與被害人江碧桃於警詢之指述
    內容大致相合（見偵卷第25至29頁），並有新北市政府警察
    局新莊分局111年1月17日扣押筆錄暨扣押物品目錄表各1份
    、贓物認領保管單、扣押物現場照片共7張附卷可稽（見偵
    卷第35至39頁、第43頁、第53至57頁)，足認被告之自白與
    事實相符，應堪採信。是本件事證已臻明確，被告犯行洵堪
    認定，應依法論科。
二、論罪科刑：
  ㈠核被告所為，係犯刑法第339條之4第2項、第1項第1款、第2
    款之三人以上共同冒用公務員名義詐欺取財未遂罪，及洗錢
    防制法第2條第2款、第14條第2項、第1項之一般洗錢未遂罪
    。被告與所屬詐欺集團成員間，有犯意聯絡及行為分擔，應
    論以共同正犯。被告以一行為同時觸犯三人以上共同冒用公
    務員名義詐欺取財未遂、一般洗錢未遂罪，為想像競合犯，
    應依刑法第55條之規定，從一重之三人以上共同冒用公務員
    名義詐欺取財未遂罪處斷。原起訴書所犯法條欄雖記載被告
    違反組織犯罪防制條例第3條第1項後段之參與犯罪組織，然
    於犯罪事實欄中並未記載被告有參與犯罪組織之犯意，且本
    件係於111年2月17日繫屬本院（見本院卷第5頁之臺灣新北
    地方檢察署111年2月16日函文上之本院收狀戳章日期），在
    此之前被告已因加入詐欺集團，經臺灣臺北地方檢察署以11
    0年度偵字第26153號起訴（下稱另案），起訴法條包含上開
    參與犯罪組織罪嫌，於110年10月29日繫屬於臺灣臺北地方
    法院（見本院卷第51頁之臺灣高等法院被告前案紀錄表），
    另被告於法官訊問時陳稱：另案與本案之詐欺集團成員雖然
    暱稱不盡相同，但應該都是同一群人，因為打電話的聲音很
    熟悉等語（見偵卷第89頁），遍查卷內事證無足證明被告於
    另案與本件係分別參加不同之詐欺集團，則依有疑為利被告
    之認定，應認二者為參與同一之詐欺集團，則本件並非被告
    首次經起訴之參與犯罪組織犯行，無從另論以該罪名，起訴
    書此部分容屬誤載，業經檢察官當庭更正刪除該條文（見本
    院卷第34頁、第40頁），併此敘明。
  ㈡按未遂犯之處罰，以有特別規定者為限，並得按既遂犯之刑
    減輕之，刑法第25條第2項定有明文，被告所犯三人以上共
    同冒用公務員名義詐欺取財未遂罪，應減輕其刑。另按洗錢
    防制法第16條第2項規定：「犯前2條之罪，在偵查或審判中
    自白者，減輕其刑。」；又按想像競合犯之處斷刑，本質上
    係「刑之合併」。其所謂從一重處斷，乃將想像競合犯組成
    之評價上數罪，合併為科刑一罪，其所對應之刑罰，亦合併
    其評價上數罪之數法定刑，而為一個處斷刑。易言之，想像
    競合犯侵害數法益者皆成立犯罪，論罪時必須輕、重罪併舉
    論述，同時宣告所犯各罪名，包括各罪有無加重、減免其刑
    之情形，亦應說明論列，量刑時併衡酌輕罪部分量刑事由，
    評價始為充足，然後依刑法第55條前段規定「從一重處斷」
    ，非謂對於其餘各罪可置而不論。因此，法院決定處斷刑時
    ，雖以其中最重罪名之法定刑，做為裁量之準據，惟於裁量
    其輕重時，仍應將輕罪合併評價在內（最高法院108年度台
    上字第4405、4408號判決意旨）。查被告於偵訊及本院審理
    時自白前揭一般洗錢犯行，依上開規定原應減輕其刑，惟被
    告所犯一般洗錢罪係屬想像競合犯其中之輕罪，被告就本案
    犯行係從一重之三人以上共同犯詐欺取財罪，就被告此部分
    想像競合輕罪得減刑部分，依上開說明，由本院於後述依刑
    法第57條量刑時一併衡酌該部分減輕其刑事由。
  ㈢爰以行為人之責任為基礎，審酌被告正值青年，不思以正途
    賺取所需，竟貪圖可輕鬆得手之不法利益，而加入本案之詐
    欺集團，並配合指示，從事收取並轉交詐欺款項之工作，而
    共同參與詐欺取財犯行並製造犯罪金流斷點、掩飾或隱匿特
    定犯罪所得來源與去向，致使被害人難以追回遭詐欺金額，
    亦增加檢警機關追查詐欺集團其他犯罪成員之困難度，並影
    響社會治安及金融交易秩序，嚴重危害社會治安及財產交易
    安全，所為實值非難，幸因被害人機警及時發覺有異，報警
    後配合警方查獲被告，始未造成實際之損害；被告雖非犯罪
    主導者，但配合詐欺集團之指示協助收取並轉交詐欺款項，
    共同遂行詐騙他人財物之犯行，亦非可取；兼衡於110年8月
    間已有於詐欺集團擔任車手之前科素行、自陳高中肄業、於
    工地做粗工、未婚、經濟狀況普通（見本院卷第43頁），暨
    其犯罪動機、目的、手段、所獲利益、所肇損害、犯後坦承
    犯行等一切情狀，量處如主文所示之刑。
三、沒收部分：
    按供犯罪所用、犯罪預備之物或犯罪所生之物，屬於犯罪行
    為人者，得沒收之，刑法第38條第2項前段定有明文。扣案
    之門號0000000000號手機1支為被告所有，係被告聯繫詐欺
    集團成員所用，業據被告供承在卷（見本院卷第34頁），屬
    供犯罪所用之物，應依刑法第38條第2項前段規定宣告沒收
    。至查獲當時扣得之現金50萬元，為被害人交付被告之詐欺
    款項，業已全數發還被害人乙節，有111年1月17日贓物認領
    保管單1份存卷可查，是此部分要無沒收之餘地，附此敘明
    。
據上論斷，應依刑事訴訟法第273條之1第1項、第299條第1項前
段，洗錢防制法第2條第2款、第14條第1項、第2項，刑法第11條
前段、第28條、第339條之4第1項第1款第2款、第2項、第55條、
第25條第2項、第38條第2項前段，刑法施行法第1條之1第1項，
判決如主文。
本案經檢察官楊凱真偵查後起訴，檢察官王家春到庭執行職務。
中　　華　　民　　國　　111 　年　　3 　 月　　17 　　日
                  刑事第十七庭  法　官  趙悅伶
上列正本證明與原本無異。
如不服本判決，應於判決送達後20日內敘明上訴理由，向本院提
出上訴狀 (應附繕本) ，上訴於臺灣高等法院。其未敘述上訴理
由者，應於上訴期間屆滿後20日內向本院補提理由書「切勿逕送
上級法院」。
                                書記官 許怡芬
中　　華　　民　　國　　111 　年　　3 　　月　　17　　日
附錄本案論罪科刑法條全文：
洗錢防制法第2條
本法所稱洗錢，指下列行為：
一、意圖掩飾或隱匿特定犯罪所得來源，或使他人逃避刑事追訴
    ，而移轉或變更特定犯罪所得。
二、掩飾或隱匿特定犯罪所得之本質、來源、去向、所在、所有
    權、處分權或其他權益者。
三、收受、持有或使用他人之特定犯罪所得。

洗錢防制法第14條
有第二條各款所列洗錢行為者，處7年以下有期徒刑，併科新臺
幣5百萬元以下罰金。前項之未遂犯罰之。
前二項情形，不得科以超過其特定犯罪所定最重本刑之刑。

中華民國刑法第339條之4
犯第339條詐欺罪而有下列情形之一者，處1年以上7年以下有期
徒刑，得併科1百萬元以下罰金：
一、冒用政府機關或公務員名義犯之。
二、三人以上共同犯之。
三、以廣播電視、電子通訊、網際網路或其他媒體等傳播工具，
    對公眾散布而犯之。
四、前項之未遂犯罰之。